臺灣臺北地方法院民事判決　九十一年度小上字第二二號
　　上　訴　人　明德春天百貨股份有限公司
　　法定代理人　王明德
　　被 上 訴人　甲○○
　　　　　　　　乙○○
右當事人間請求給付租金事件，上訴人對於中華民國九十年十二月十七日本院台北簡
易庭九十年度北小字第二○八九號第一審小額訴訟程序判決提起上訴，本院判決如左
：
    主  文
上訴駁回。
第二審訴訟費用新臺幣玖佰伍拾玖元由上訴人負擔。
    事  實
甲、上訴人方面：
壹、聲明：
一、原判決廢棄。
二、被上訴人於第一審之訴及假執行之聲請均駁回。
貳、陳述：除與原審判決書所載者相同茲予引用外，補稱：
一、按上訴人就本件租約業經合法終止乙節，上訴人已於民國九十年十二月五日原審
    中提出答辯狀，狀內已陳明係因租賃標的之共同使用部分即一樓騎樓及公共走道
    ，因長期遭他人（自營戶、第三人）佔據營業及抗爭行為，致上訴人及承租廠商
    無法圓滿使用等情，故就被上訴人未以適當方法，除去及防止他人對於上訴人及
    承租廠商使用、收益租賃物之損害，有違反租賃物應合於約定使用收益狀態之保
    持義務，至不能達租賃目的，而準用民法第四百三十五條第二項之規定終止租約
    ，就該等主張被上訴人於原審並提具「巴黎站前大樓外拍櫃位占用公共區域」照
    片四張、及承租廠商撤離同意書以資憑據，然詳觀判決全文，原審法院對於被上
    訴人終止租約所主張之上開事實及證據，其判斷之依據為何及其取捨原因為何，
    原判決均疏漏未載，竟僅以「未做進一步陳述，抗辯不能認為有理由」一語率爾
    通過，依最高法院四十三年度台上字第四七號判例意旨，原判決自有判決理由不
    備之違背法令事由。
二、前揭事由，原審法院倘認上訴人所陳有不完足之處，依民事訴訟法第一百九十九
    條之規定，亦應闡明令上訴人補充之機會，然原審置之未審究，亦有判決不適用
    法規之情事。
三、又上訴人並以本租約第四條第一款「乙方為整體性經營規劃‧‧‧」、第二款「
    ‧‧‧商場經營之必要」、第六條第三款「本戶為商場之一部分，應為整體性企
    畫經營‧‧‧」之規定，主張「商場整體經營」為本件租約之法律行為基礎，因
    基礎外在環境（經濟不景氣）影響，進駐意願低落而無法招商或招商困難，復因
    其他櫃位自營戶之抗爭致令內部整合困難，已進駐商場紛紛解約而無法經營，上
    情顯非上訴人當時所得預料。是則於兩造締約後，既因前開外在環境因素造成契
    約無法履行，若仍謂上訴人應嚴守契約繼續支付租金，顯將導致重大不公平現象
    ，故主張有情事變更原則之適用，但原判決就上訴人主張情事變更原則之適用一
    節，原判決竟隻字未提，採摘與否理由全亦未載，依上揭判例意旨，原判決自有
    判決不備理由之事由。
參、證據：援用原審之立證方法。
乙、被上訴人方面：
    本件未經言詞辯論程序，未據被上訴人提出書狀作何聲明或陳述。
    理    由
一、按關於請求給付金錢或其他代替物或有價證券之訴訟，其標的金額或價額在新台
    幣十萬元以下者，適用本章所定之小額程序。對於小額訴訟之第一審裁判，得上
    訴或抗告於管轄之地方法院，其審判以合議行之。小額訴訟程序，依上訴意旨足
    認上訴為無理由者，得不經言詞辯論為之。民事訴訟法第四百三十六條之八第一
    項、第四百三十六條之二十四、第四百三十六條之二十九定有明文。而本件訴訟
    標的金額為新台幣（下同）伍萬壹仟零壹拾貳元，未逾十萬元，依民事訴訟法第
    四百三十六條之八第一項，訴訟標的金額既未逾十萬元，自應適用小額訴訟程序
    處理，合先敘明。
二、查本件上訴人提起上訴，核其上訴理由係以其於原審中提出現場照片及承租廠商
    撤離同意書，作為被上訴人未以適當方法除去及防止他人對於上訴人及承租廠商
    使用、收益租賃物之侵害有違反租賃物應合於約定使用狀態之保持義務，致不能
    達租賃目的，故其準用民法第四百三十五條第二項規定終止租約之證明方法，原
    審就該證明方法捨去未採之原因並未記載，及對上訴人主張「商場整體經營」為
    系爭租約之基礎，茲因無法經營而有情事變更原則之適用隻字未提，有判決不備
    理由之違背法令情事；又原審未闡明令上訴人就前述終止租約之主張為補充陳述
    ，亦有判決不適用法規之情事云云。
三、經查，小額訴訟程序並無準用民事訴訟法第四百六十九條第六款之規定，故若原
    審有判決不備理由之情者，亦非當然違背法令之情形。是以上訴人雖以原審於判
    決理由中未載明對其提出之現場照片及承租廠商撤離同意書主張終止租約之事實
    及證據之意見，復未對上訴人主張本件有無法經營之情事變更原則之適用於判決
    理由中說明清楚，而有判決不備理由之違背法令情事云云，然依前揭說明，此部
    分縱如上訴人所言原審確有前述判決不備理由之情事，惟因亦非屬當然違背法令
    而得為上訴人提出本件上訴之依據，故上訴人此部分之主張即無理由。
四、再依兩造所簽立之房屋租賃契約書係以打字方式製作，並將上訴人部分直接以打
    字之方式列入契約，足見上開契約書乃上訴人用以與不特定之第三人所成立之定
    型化契約。而綜觀本契約其租賃期間長達六年，而非以一年期到期後另行續約之
    方式，且限制雙方不得於簽訂契約後片面終止契約，否則違約之一方應給付他方
    該年度三倍租金計算之違約金等情。足見，兩造簽立前述契約乃為長期使用商場
    經營所用。故依契約第四條特別約定第二點、第四點：本件兩造訂約時系爭房屋
    尚屬興建中之預售屋‧‧‧租賃期間內，本戶房屋所屬之商場營運或管理相關之
    規章或組成機構規定之權利與義務，概由上訴人行使及負擔。可知被上訴人雖單
    純取得系爭租賃標的物之所有權，但實際上就整體商場之使用規劃部分均由上訴
    人負責，且依約雙方既約定租賃期間內，房屋所屬之商場營運或管理相關之規章
    之權利與義務均由上訴人行使及負擔，故縱上訴人所提出之現場照片及承租廠商
    撤離同意書之待證事實果如上訴人所稱：系爭商場確有因自營戶、第三人佔據營
    業及抗爭行為致上訴人及其承租廠商無法為圓滿之使用、收益，但上訴人仍可自
    行與其他所有人共同訂立管理規章，規範使用之權利義務關係並擘劃商場之營運
    ，顯見本件租賃情事並無準用民法第四百三十五條第二項之必要及適當性，是其
    引前開事證為終止本件租約之主張，當屬無法成立。因此原審或如上訴人所稱，
    未闡明令其就提出之前開現場照片及承租廠商撤離同意書等證據及事實為進一步
    之陳述，然此疏漏對於原審判決之結論既不生影響，自不得謂之有何違背法令可
    言，是以上訴人執此主張原審判決存有判決不適用法規云云之疏失，亦無理由。
五、查本件依上訴人所提出之上訴狀及上訴理由狀所載上訴意旨觀察，既足認其各該
    上訴事由均顯無理由，是則原判決為上訴人敗訴之判決，並依職權為假執行之宣
    告，經核於法並無不合。因此本件上訴意旨求予廢棄改判，即無理由，爰不經言
    詞辯論，逕予駁回其上訴。
六、據上論結，本件上訴為無理由，依民事訴訟法第四百三十六條之二十九第二款、
    第四百三十六條之三十二第一項、第二項、第四百三十六條之十九第一項、第四
    百四十九條、第七十八條，裁定如主文。
中　　　華　　　民　　　國　　九十一　　年　　　四　　　月　　 廿五　　 日
                                  民事第一庭審判長法官　邱新福
                                                  法官  雷淑雯
                                                  法官  蕭胤瑮
右為正本係照原本作成
本判決不得上訴
中　　　華　　　民　　　國　　九十一　　年　　　四　　　月　　廿五  　　日
                                            法院書記官　方美雲
計　算　書
項　　　目　　　　　　　　　　金　額（新台幣）　　　　　　　　備　　註
第二審裁判費                  柒佰陸拾玖元
第二審送達郵費                壹佰玖拾元
合　　　　　計                玖佰伍拾玖元
